臺灣臺北地方法院刑事判決　　　　　　　100年度訴字第250號
公　訴　人　臺灣臺北地方法院檢察署檢察官
被　　　告　馬一嵐
選任辯護人　劉佳強律師
上列被告因偽造文書等案件，經檢察官提起公訴（99年度調偵字
第659號），被告於準備程序進行中就被訴事實為有罪之陳述，
經合議庭裁定改行簡式審判程序，本院判決如下：
    主  文
馬一嵐行使偽造私文書，足以生損害於他人，共捌罪，各處有期
徒刑貳月，如易科罰金，均以新臺幣壹仟元折算壹日；應執行有
期徒刑捌月，如易科罰金，以新臺幣壹仟元折算壹日。緩刑參年
。
    事實及理由
一、本件犯罪事實及證據，除補充記載：起訴書犯罪事實欄附表
    一（下稱附表一）編號3所犯法條「散布猥褻圖片」更正為
    「散布猥褻文字」（已經檢察官當庭更正，見本院100年4月
    12日筆錄第2頁）外，餘均引用檢察官起訴書（如附件）之
    記載。
二、按在紙上或物品上之文字、符號、圖畫、照像，依習慣或特
    約，足以為表示其用意之證明者，關於本章及本章以外各罪
    ，以文書論。錄音、錄影或電磁紀錄，藉機器或電腦之處理
    所顯示之聲音、影像或符號，足以為表示其用意之證明者，
    亦同，刑法第220條定有明文。被告馬一嵐冒用告訴人邱嘉
    翎名義，偽造如附表一內容之電磁紀錄，足以表示真正名義
    人邱嘉翎出具該等文書用意之證明，自屬刑法第220條第2項
    以文書論之文書。又被告所散布如附表一編號2所示之男女
    裸露性器官與性交照片，及散布如附表一編號3所示杜撰之
    與男友性交等文字，客觀上均足以刺激或滿足性慾，內容亦
    可與性器官、性行為聯結，且該等照片僅強調上開畫面，該
    等文字又係杜撰之性交情節，均無從認定有何藝術性、醫學
    性、教育性之目的，並已足引起普通一般人羞恥或厭惡感而
    侵害性的道德感情，自均屬猥褻物品及文字無訛，辯護人認
    如附表一編號3所載之行為不構成刑法第235條第1項散布猥
    褻文字罪，容有誤會。核被告於附表一編號1至9所為，均係
    犯刑法第216條、第210條、第220條之行使偽造私文書罪；
    於附表一編號2至6所為，另犯刑法第310條第2項之加重誹謗
    罪；於編號2所為，另犯刑法第235條第1項之散布猥褻圖片
    罪；於編號3所為，另犯刑法第235條第1項之散布猥褻文字
    罪（各次內容之罪名詳如附表一所犯法條欄所示）。被告偽
    造私文書之低度行為，均為行使偽造準私文書之高度行為所
    吸收，不另論罪。被告於附表一編號3、4行使偽造私文書、
    加重誹謗之犯行，均係以「嘉翎」名義在YAHOO知識+發表足
    以毀損告訴人名譽之內容，各係基於單一之決意接續進行，
    時間緊接、被害人為告訴人，犯罪損害之法益各屬同一，在
    各類犯罪完畢以前，其各個舉動縱令已與該罪之構成要件相
    符，惟被告主觀上，各個舉動不過為其犯罪行為之一部分，
    在刑法評價上，亦以視為數個舉動之接續施行，各應屬接續
    犯，檢察官認應分論併罰，容有誤會。被告於附表一編號2
    、3及4、5、6，各係以一行為觸犯數罪名，為想像競合犯，
    依刑法第55條規定，各從重之行使偽造私文書罪處斷。被告
    所犯如附表一編號1、2、3及4、5、6、7、8、9所示之8次行
    使偽造私文書犯行（共8罪），犯意各別，行為互殊，應予
    分論併罰。爰審酌被告無前科，有臺灣高等法院被告前案紀
    錄表在卷可按，其素行尚可，僅因追求告訴人未果，即冒用
    告訴人名義在網路上刊登、散發如附表一所示之內容，惡意
    妨害告訴人之名譽，其犯罪之動機、目的、手段、所生之損
    害，惟民事部分與告訴人成立調解，並於平面媒體刊登道歉
    澄清文，且按月給付告訴人慰撫金，有臺北縣永和市調解委
    員會調解筆錄、道歉啟示、存款憑條等件影本在卷足參，暨
    被告犯後坦承犯行之態度等一切情狀，分別量處如主文所示
    之刑，並均諭知易科罰金之折算標準，及定其應執行之刑。
    再查，關於易科罰金部分，被告行為後，刑法有關易科罰金
    之規定已有所修正並施行，依刑法第2條第1項規定：「行為
    後法律有變更者，適用行為時之法律。但行為後之法律有利
    於行為人者，適用最有利於行為人之法律」。而被告於附表
    一編號8行為時（即98年1月21日修正前）之刑法第41條第1
    項、第2項規定：「犯最重本刑為5年以下有期徒刑以下之刑
    之罪，而受6個月以下有期徒刑或拘役之宣告者，得以新臺
    幣1千元、2千元或3千元折算1日，易科罰金。」、「前項規
    定於數罪併罰，其應執行之刑未逾6月者，亦適用之。」，
    於附表一編號1至7、9行為時，上開第2項於98年1月21日修
    正時移列於同條第8項，文字並修正為：「第1項至第3項規
    定於數罪併罰，其應執行之刑未逾6個月者，亦適用之。」
    。嗣於98年12月30日修正公布，於99年1月1日生效之修正後
    刑法第41條第8項則修改為：「第1項至第4項及第7項之規定
    ，於數罪併罰之數罪均得易科罰金或易服社會勞動，其應執
    行之刑逾6月者，亦適用之」。是以，修正後規定將數罪併
    罰之數罪均得易科罰金，其應執行之刑逾6月者，亦得易科
    罰金，比較新舊法後，修正後同條第8項規定較有利於被告
    ，爰依刑法第2條第1項但書規定，適用修正後之刑法第41條
    第8項規定諭知被告應執行刑之易科罰金折算標準。末查被
    告前未因故意犯罪受有期徒刑以上刑之宣告，此有臺灣高等
    法院被告前案紀錄表在卷可按，其因一時失慮致罹刑章，事
    後已坦承犯行，且民事部分與告訴人成立調解、賠償告訴人
    損害，非無悔意，本院綜核各情，認其經此偵、審程序之教
    訓後，當知所警惕而無再犯之虞，是上開所宣告之刑，以暫
    不執行為適當，爰併予宣告緩刑3年，以啟自新。
三、依刑事訴訟法第273條之1第1項、第310條之2、第454條、第
    299條第1項前段，刑法第2條第1項但書、第216條、第210條
    、第220條第2項、第235條第1項、第310條第2項、第1項、
    第55條、第41條第1項前段、第51條第5款、第74條第1項第1
    款，修正後刑法第41條第8項，刑法施行法第1條之1，判決
    如主文。
本案經檢察官劉俊良到庭執行職務。
中    華    民    國   100    年    4     月    19    日
                  刑事第五庭  法  官  蕭清清
上正本證明與原本無異。 
如不服本判決應於收受送達後10日內向本院提出上訴書狀，並應
敘述具體理由；其未敘述上訴理由者，應於上訴期間屆滿後20日
內向本院補提理由書（均須按他造當事人之人數附繕本）「切勿
逕送上級法院」。告訴人或被害人如對於本判決不服者，應具備
理由請求檢察官上訴，其上訴期間之計算係以檢察官收受判決正
本之日期為準。 
                              書記官  張華瓊
中    華    民    國   100    年    4     月    19    日
附錄本案論罪科刑法條全文
刑法第210條
偽造、變造私文書，足以生損害於公眾或他人者，處5年以下有
期徒刑。
刑法第216條
行使第210條至第215條之文書者，依偽造、變造文書或登載不實
事項或使登載不實事項之規定處斷。
刑法第220條
在紙上或物品上之文字、符號、圖畫、照像，依習慣或特約，足
以為表示其用意之證明者，關於本章及本章以外各罪，以文書論
。
錄音、錄影或電磁紀錄，藉機器或電腦之處理所顯示之聲音、影
像或符號，足以為表示其用意之證明者，亦同。
刑法第235條
散布、播送或販賣猥褻之文字、圖畫、聲音、影像或其他物品，
或公然陳列，或以他法供人觀覽、聽聞者，處2年以下有期徒刑
、拘役或科或併科3萬元以下罰金。
意圖散布、播送、販賣而製造、持有前項文字、圖畫、聲音、影
像及其附著物或其他物品者，亦同。
前2項之文字、圖畫、聲音或影像之附著物及物品，不問屬於犯
人與否，沒收之。
刑法第310條
意圖散布於眾，而指摘或傳述足以毀損他人名譽之事者，為誹謗
罪，處1年以下有期徒刑、拘役或5百元以下罰金。
散布文字、圖畫犯前項之罪者，處2年以下有期徒刑、拘役或1千
元以下罰金。